臺灣高等法院刑事判決　　　　　　94年度上訴字第1358號
上　訴　人
即　被　告　甲○○
選任辯護人　張振興　律師
上　訴　人
即　被　告　辛○○
選任辯護人　羅子武　律師
上　訴　人
即　被　告　癸○○
上　訴　人
即　被　告　乙○○
上　訴　人
即　被　告　丑○○
選任辯護人　林廷隆　律師
上　訴　人
即　被　告　丙○○
上列上訴人因洗錢防制法等案件，不服臺灣板橋地方法院92年度
訴字第2163號，中華民國94年1月28日第一審判決（起訴案號：
臺灣板橋地方法院檢察署91年度偵字第122839、17620、21719、
22212、22635號、92年度偵字第630、1304號），本院判決如下
：
    主  文
原判決關於甲○○行使變造國民身分證以供申請護照罪刑及定執
行部分暨被告丙○○部分均撤銷。
甲○○行使變造國民身分證以供申請護照，足以生損害於公眾及
他人，累犯，處有期徒刑拾月。如附表二編號1所示之物均沒收
。
丙○○幫助以犯意圖為自己不法之所有，以詐術使人將本人之物
交付之罪為常業，處有期徒刑陸月。
其他上訴駁回。
甲○○上開第二項撤銷改判及第四項之上訴駁回部分，應執行有
期徒刑肆年捌月。如附表二所示之物均沒收。
    事  實
一、甲○○曾於民國（下同）86年間因妨害秩序案件，經台灣台
    中地方法院於86年9月3日以86年度易字第4902號判決判處有
    期徒刑4月確定，86年10月24日易科罰金執行完畢。
二、乙○○曾於82年間因重傷害案件，經原審法院於83年4月15
    日以83年度少訴字第8號判決判處有期徒刑1年8月確定，於
    87年8月6日縮短刑期假釋出監，88年2月19日縮刑期滿假釋
    未經撤銷，以已執行完畢論。
三、甲○○於88年間因詐欺等案件，經台灣板橋地方法院檢察署
    於88年11月4日以88年度偵字第20993號案件提起公訴（按嗣
    經判處罪刑確定），經原審法院於88年12月6日函請內政部
    警政署入出境管理局限制出境。詎甲○○為能順利入出境，
    竟基於行使變造證件申請護照及故意違反受禁止出國處分而
    出國之概括犯意，並意圖為自己不法之所有，於89年3月間
    ，前往其友人辰○位於台中之住所，向辰○佯以欲招待其前
    往大陸旅遊，需辦理護照申請為由，使辰○陷於錯誤，將其
    所有之國民身分證、戶口名簿及退伍令各1件等資料，交予
    甲○○代為辦理，而詐得前開證件。甲○○取得前揭辰○之
    國民身分證後，於89年3、4月間與某不詳姓名年籍綽號「小
    陳」之成年人基於共同之犯意，由王明文委由綽號「小陳」
    者於不詳時地，以換貼甲○○照片之方式，變造辰○之國民
    身分證，足生損害於戶政機關對於國民身分證管理之正確性
    及辰○。89年5月初，綽號「小陳」者在台中地區交付變造
    完成之辰○國民身分證與甲○○，甲○○即將前揭變造完成
    之國民身分證及照片交由不知情之張秀君，委託其代辦辰○
    之護照（即名為辰○而照片為甲○○）申請事宜，張秀君旋
    在中華民國普通護照申請書上分別黏貼甲○○照片1張及前
    揭變造之國民身分證正、反面影本，並填載辰○各項基本資
    料，偽造辰○上開護照申請書1份後，將該申請書連同變造
    之辰○國民身分證，於89年4月26日持向外交部領事事務局
    （下稱領事事務局）申請辦理辰○之護照，而行使上開文書
    及證件，亦足生損害於戶政機關對於國民身分證管理之正確
    性及辰○。迨領事事務局核發前揭護照（護照號碼為Μ0000
    0000號），張秀君即將該護照交予甲○○收執。甲○○旋持
    前開變造之辰○身分證正、反面影本、護照及自己之照片，
    偽以辰○名義偽造申請書，分別持向香港特區移民局申請出
    入境許可證（即簽證）及向香港中國旅行社申請台灣居民來
    往大陸通行證（即台胞證），並均獲准核發，足生損害於香
    港特區移民局、中國旅行社、辰○。嗣甲○○於取得上揭護
    照、簽證及臺胞證後，於受禁止出國處分之期間內，即自89
    年5月15日起至91年5月20日止，先後持該偽造之辰○護照，
    自桃園中正國際機場出入境達92次（出境46次、入境46 次
    ，起訴書誤載為出入境達86次），並多次持前開護照、簽證
    入境香港，再持前開臺胞證轉赴大陸地區，足生損害於領事
    事務局對國民護照核發之正確性、內政部警政署入出境管理
    局對於國民入出境管理之正確性及辰○。嗣甲○○於91 年5
    月28日，在桃園中正機場第二航廈出境時，持前開偽造之護
    照供查驗時遭發現，始獲上情，並扣得辰○之偽造護照、署
    名辰○之多次香港出入境許可證及署名辰○之台灣居民來往
    大陸通行證各1份暨與本案無關之李玉蘭、王阮國安中國信
    託存款簿各1本、王阮國安代收支票登記簿1本、支票13 張
    、筆記本1本、港幣85萬元等物。
四、甲○○與其外甥辛○○因共同詐欺罪於88年11月4日經台灣
    板橋地方法院提起公訴，均仍未知悛悔，復另行起意，並與
    其他不詳姓名之成年人共同意圖為自己不法所有，並基於常
    業詐欺之犯意，於89年、90年間委託不知情之某印刷廠印製
    內有「專業的經營、運氣不能少、實力更要夠」、「永通銀
    行、免押、免保、免設定」、「一通電話便能增加您無限的
    實力」、「服務專線：000000000」等文字之不實廣告後，
    在不詳地點，散發予不特定人。甲○○、辛○○復於89年12
    月間與戊○○商議（戊○○部分由檢察官另行偵辦），委請
    戊○○申請銀行帳戶供彼等使用，戊○○即基於幫助之犯意
    ，於89年12月30日前往聯邦商業銀行三重分行申請開立帳號
    000000000000號之活期存款帳戶，並將該帳戶存摺、印章、
    提款卡及密碼資料交予辛○○，供辛○○、甲○○使用。甲○○再透過辛○○僱請具常業詐欺犯意聯絡之成年友人卯○○（已由檢察官另為不起訴處分在案）及其他多名不詳姓名
    成年人，並委由卯○○等人分批前往大陸珠海地區（原判決
    誤載為深圳地區），負責接聽閱得廣告之人所撥打有關貸款
    之詢問電話，且提供機票予卯○○等人。甲○○復出面委請
    天銨（起訴書誤載為天鞍）國際旅行社代購復興（起訴書誤
    載為遠東）航空股份有限公司90年2月15日ＧＥ357號班機機
    票，於當日持辰○護照與卯○○搭乘同一班機前往澳門再轉
    往大陸珠海地區。卯○○到達大陸地區後，即與其他多名姓
    名年籍均不詳之成年人負責接聽電話，並依甲○○之指示於
    接獲詢問有關貸款之電話時，向對方以須繳納貸款保證金、
    律師費等各費用詐騙對方匯款。90年2月下旬，子○○接到
    上揭不實宣傳廣告，誤信該廣告內容為真實，為解決其財務
    困境，於90年3月1日撥打廣告上之000000000號電話，該電
    話轉接至大陸地區由甲○○與辛○○所雇用自稱「江淑婷」
    之不詳真實姓名年籍成年女子接聽後，子○○表示希望能貸
    得新台幣（下同）50萬元至100萬元，自稱「江淑婷」之女
    子即佯稱可以幫其貸得250萬元，但須尋得年薪80萬元以上
    且名下有不動產之保證人3名，子○○告知無法覓得保證人
    ，自稱「江淑婷」之女子再謊稱可以幫其找人頭保證人，惟
    需支付每名保證人5萬元之代價。嗣自稱「江淑婷」之女子
    再與子○○聯絡，表示子○○之貸款申請已獲准，金額達23
    0萬元，利率以月息8.75％計算，並要求子○○先將3名保證
    人之費用共15萬元匯至上揭戊○○之聯邦銀行三重分行帳戶
    ，子○○不疑有詐，因此陷於錯誤，於90年3月7日上午前往
    世華聯合商業銀行世貿分行匯款15萬元至上揭戊○○同一銀
    行帳戶。子○○完成匯款後再撥打電話與自稱「江淑婷」之
    女子聯絡，表示已經完成匯款並要求自稱「江淑婷」之女子
    撥款，該女子復佯稱子○○須再匯款貸款金額百分之五（即
    11 萬5000元）之保險費，子○○信以為真，乃再於同日中
    午12 時48分許匯款11萬5000元至戊○○同一帳戶，隨即打
    電話與自稱「江淑婷」之女子聯絡，該女子即告知子○○須
    與香港地區之成年王姓小姐（真實姓名年籍均不詳）聯絡，
    子○○與王姓小姐取得聯繫後，王小姐向子○○佯稱須再匯
    入授權費20萬元，子○○不疑有詐，於90年3月8日再至彰化
    銀行匯款20萬元至戊○○同一帳戶後，再與王姓小姐聯絡，
    王姓小姐陳稱授權費是20萬元港幣而非新台幣，子○○始知
    受騙，惟已將46萬5000元之款項匯入戊○○上開帳戶。
五、91年2、3月間，甲○○與辛○○承前常業詐欺之共同犯意，
    委託不知情之某印刷廠印製內容為「我貸您。不用等」、「
    你想要申請貸款卻擔心資格不符嗎？你已申請貸款卻被莫名
    其妙退件嗎？您的貸款已經核准撥款，但額度卻不夠嗎？」
    、「榮獲經濟部頒發優良服務金質獎章，並取得ISO9002品
    質認證」之「美僑國際信貸商業銀行」不實廣告傳單後，在
    不詳地點散發與不特定之人。二人復於91年3月間，與丑○○、乙○○共同意圖為自己不法之所有，並基於常業詐欺、
    行使偽造私文書之概括犯意，推由丑○○至台北縣市地區尋
    找租金便宜，且內有室內電話線路之房屋，作為轉接電話至
    中國大陸地區之用。甲○○並將其以不詳方式取得之庚○○
    國民身分證1紙（係庚○○於88年8月間在台北縣新莊市○○
    路附近遺失）交予丑○○，再由乙○○於同年3月間某日，
    在台北縣三重市○○街其住處附近將自己照片1紙交予丑○○，由丑○○委由與彼等有共同變造犯意之等不詳姓名年籍
    之成年人，以換貼乙○○照片之方式變造庚○○之國民身分
    證，足以生損害於戶政機關對於國民身分證管理之正確性及
    庚○○。同年3月5日，丑○○將其以不詳方式取得之劉金發
    （現已更名為寅○○，其國民身分證於88年7、8月間，在台
    北縣三重市○○路某統一超商影印時不慎遺失）國民身分證
    及已變造完成之庚○○國民身分證，在中華電信股份有限公
    司台北南區營運服務中心交予乙○○，並指示乙○○持該變
    造之庚○○國民身分證，冒名庚○○以用戶劉金發代理人之
    身分，填寫市內電話裝機申請書2份，復利用不知情之刻印
    店於不詳時地偽刻「劉金發」印章1顆，交由乙○○蓋用於
    該2份申請書上，偽造「劉金發」印文2枚，另於該申請書代
    理人欄上偽造庚○○之署名2枚，以台北縣樹林市○○街151
    巷19號5樓地址申設（02）00000000、（02）00000000 號2
    支市內電話，而持前開偽造之申請書向前開服務中心承辦人
    申請前開室內電話，足以生損害於庚○○、劉金發及中華電
    信公司。丑○○另依甲○○、辛○○之指示，擇定台北市○○路76巷25之1號2樓房屋後，指示乙○○於同年3月19 日冒
    用庚○○之名義，與該址不知情之屋主高穎釧簽立房屋租賃
    契約書，並偽造庚○○署名1枚於其上，持交高穎釧收執而
    予行使，足以生損害於高穎釧及庚○○，旋將該址作為該詐
    欺集團台灣地區電話轉接之根據地，並利用上揭門號之電話
    轉接至中國大陸地區。甲○○另委請丑○○吸收有共同常業
    詐欺犯意聯絡之癸○○成為該詐欺集團成員，癸○○又分別
    介紹友人曾柏璋、林鴻斌、張愷家（三人均由檢察官另為緩
    起訴處分在案）與丑○○認識，曾柏璋等人並基於幫助丑○○、癸○○及其所屬犯罪集團之犯意，於附表一所示之時間
    ，前往附表一所示之金融行庫，申請附表一所示帳號之活期
    存款帳戶，並均將該帳戶存摺、提款卡、密碼及申請帳戶所
    使用之印章交予癸○○轉交丑○○，供丑○○所屬詐欺集團
    使用。其後被害人受害之情形如下：
  (1)91年5月初，任職愛賣客網路流通股份有限公司之壬○○閱
    得上揭不實之「美僑國際信貸商業銀行」廣告，信以為真，
    認為可以解決公司財務困境，即撥打廣告上之（02）000000
    00號電話，欲借款3000萬元，該電話轉接至大陸地區由甲○○及辛○○雇用之真實姓名年籍均不詳自稱「張世維專員」
    、「張建國主任」之成年男子接聽後，佯稱可以幫壬○○貸
    得上揭款項，但須繳納保證金15萬元，壬○○不疑有詐而陷
    於錯誤，即依該自稱「張世維專員」、「張建國主任」者之
    各項指示，分別於91年5月10日匯款15萬元及36萬元，同月
    13日匯款50萬元及130萬元，同月14日匯款45萬元，同月16
    日匯款126萬元，共計匯入402萬元至林鴻斌申請之萬通商業
    銀行三重分行帳戶（如附表一編號1所示），壬○○完成匯
    款後再撥打電話與自稱「張世維專員」之人聯絡，惟其等仍
    未撥款，並繼續要求壬○○匯款入林鴻斌同一帳戶，壬○○
    始知受騙。其後丑○○將林鴻斌之身分證、存摺、印章、提
    款卡、密碼等物交予乙○○，以每領一次錢可得5000 元報
    酬為代價，囑乙○○前往萬通商業銀行三重分行櫃檯以存摺
    提領款項共6次，並在自動提款機提領1次，共計提領396萬
    元。
　(2)91年5月初，硯石股份有限公司負責人丁○○閱得上揭不實
　  廣告，誤信該廣告之內容為真，為解決該公司財務困境，即
    撥打廣告上之（02）00000000電話，欲借款800萬元，該電
    話轉接至大陸地區由甲○○及辛○○雇用之真實姓名年籍均
    不詳自稱「張世維專員」、「張建國主任」、「曾柏璋財務
    經理」等人接聽後，佯稱可以幫丁○○貸得上揭款項，但須
    繳納保證金15萬元，丁○○不疑有詐而陷於錯誤，即依該自
    稱「張世維專員」者之各項指示，分別於91年5月8日匯款15
    萬元，同月9日匯款25萬5000元，同月10日匯款30萬元，同
    月14日匯款65萬元，計匯入135萬5000元至曾柏璋申請之萬
    通商業銀行三重分行帳戶內（如附表一編號2所示），丁○○完成匯款後，卻未獲撥款，始知受騙。丑○○隨即將曾柏
    璋之國民身分證、存摺、印章、提款卡、密碼等物交予丙○○，以每領1次錢可得5000元報酬為代價，囑丙○○提領曾
    柏璋帳戶之款項，丙○○預見以曾柏璋帳戶提供他人使用，
    可能幫助他人從事財產犯罪，竟基於幫助他人常業詐欺取財
    之未必故意及幫助犯罪之概括犯意，自91年5月8日起至同年
    月14日止，連續持上揭曾柏璋帳戶資料（包括國民身分證、
    存摺、印章、提款卡、密碼等物），分別前往萬通銀行三重
    分行以提款單提領現金4次及於自動提款機以提款卡提領5次
    ，共提領135萬5000元現金，獲得報酬共計2萬元（以提款卡
    提領5次之部分，未收酬金）。
　(3)91年6 月初，己○○收到上揭「美僑國際信貸商業銀行」不
    實廣告，誤信該廣告內容以為可以解決其財務困境，即撥打
    廣告上之（02）00000000電話，表示欲辦理借款，該電話轉
    接至大陸深圳地區由甲○○及辛○○雇用自稱「許嘉欣」之
    真實姓名年籍均不詳之女子接聽後，向己○○佯稱可以幫其
    貸得款項，己○○不疑有詐而信以為真，即依該自稱「許嘉
    欣」女子之指示，先後於91年6月6日匯款15萬元至彰化銀行
    土城分行帳號0000000000000號林信宏之帳戶，於同月11日
    匯款13萬元及同月12日匯款7萬元至楊坤祥申請之華泰商業
    銀行二重簡易型分行帳戶內（如附表一編號6所示，楊坤祥
    業由檢察官另為緩起訴處分），己○○先後匯款共計35萬元
    後，卻未獲撥款，始知受騙。
  (4)乙○○、丙○○及丑○○於提領鉅款後，均分別交由丑○○
    暫時保管，待甲○○與丑○○電話聯絡，再約定交付地點，
    該詐欺集團總計詐得金額613萬元（46萬5000元＋396萬＋13
    5萬5000元＋35萬元＝613萬元）。
六、案經壬○○、丁○○、己○○訴由台北市政府警察局移送台
    灣板橋地方法院檢察署檢察官及子○○訴由台北市政府警察
    局信義分局報請台灣台北地方法院檢察署呈請台灣高等法院
    檢察署檢察長令轉台灣板橋地方法院檢察署檢察官偵查起訴
    暨內政部警政署航空警察局刑警隊報請台灣桃園地方法院檢
    察署呈請台灣高等法院檢察署檢察長令轉台灣板橋地方法院
    檢察署檢察官偵查起訴。
    理  由
壹、本院得心證之理由：
一、按被告以外之人於審判外之陳述，雖不符前四條之規定，而
    經當事人於審判程序同意作為證據，法院審酌該言詞陳述或
    書面陳述作成時之情況，認為適當者，亦得為證據。當事人
    、代理人或辯護人於法院調查證據時，知有第159條第1項不
    得為證據之情形，而未於言詞辯論終結前聲明異議者，視為
    有前項之同意，刑事訴訟法第159條之5定有明文。查本件被
    告等於本院審理時就被害人子○○、壬○○、丁○○、己○○、庚○○、高穎釧及林信宏於警詢之指述並無表示異議，
    依前開說明，其等於警詢之指述，自有證據能力。再共同被
    告戊○○、林鴻斌、曾柏璋、張愷家、楊坤祥及乙○○於警
    詢及檢察官偵查中暨祕密證人Ａ於偵查中之陳述，未經交互
    詰問，依大法官釋字第582號及第592號解釋意旨，其等陳述
    作為其他共同被告論罪證據部分均無證據能力，合先敘明。
二、
(一)訊據被告甲○○坦承行使變造身分證申辦護照及簽證、臺胞
    證後持以入出境暨參與部分常業詐欺等情不諱，惟辯稱：（
　　一）上開事實欄五(3)部分所指犯罪時間即91年6月初，係屬
  　有誤，因伊於91年5月間另案在台灣台北監獄執行，此部分
    犯行與伊無關云云（見原審卷宗《二》93年3月15日準備程
    序筆錄第13頁）。（二）本件起訴事實諸多與實情有所差距
    ，惟於原審調查期間，被告甲○○因思及被告丑○○所為係
    因被告甲○○曾經向其敘及前案所為犯罪情節而致其犯下本
    案之罪，被告甲○○不免脫卸干係，為求節省訴訟資源乃於
    原審同意認罪協商，檢察官遂以求刑有期徒刑2年，惟原審
    竟判以4年有期徒刑之重刑，與未認罪之辛○○4年6月相去
    無幾，有違認罪協商之本意，本件原審認定事實有誤，且判
    刑過重。（三）被告甲○○並未與鄭嘉斌至大陸深圳地區，
    被害人子○○的電話亦非鄭嘉斌接聽，與被告甲○○無關云
    云。
(二)訊據被告丑○○、癸○○、乙○○、丙○○均坦承前開犯行
    ，惟被告丑○○、癸○○否認構成常業詐欺，辯稱僅係成立
    普通詐欺云云。
(三)被告辛○○矢口否認有前揭犯行，辯稱：（一）證人鄭嘉斌
    於原審及本院均證稱未受辛○○指示前往大陸，亦未與辛○○至大陸或在大陸見面，足見鄭嘉斌非辛○○雇用。（二）
    證人乙○○於原審證稱被告辛○○並未參與，亦未要求伊扛
    罪或討論安家費之事，原判決未斟酌上情，遽以認定被告辛○○構成犯罪。（三）丑○○於偵查中證稱：「共有3、4百
    萬元，有拿給『王』，有拿給『李』，但忘了多少」（參偵
    查卷，編號26，第278頁）；於原審改稱：「我表示我錢都
    是交給甲○○。」；於本院供稱：「（領錢後有沒有交給辛○○？）沒有。」；證人即被告乙○○於本院供稱：「錢都
    是丑○○叫我領的，我總共領了五、六次，最多領了一百多
    萬元，他說我們都是一起工作，為何本子會在我這邊，我與
    甲○○、辛○○他們也都沒有見過面，事實上是他叫我領錢
    的。」等語，證人丙○○於本院供稱：「實際上我們是幫他
    （丑○○）領錢的。」等語。均未指被告辛○○參與，且丑
    ○○參與承租房屋、收購銀行帳冊、指揮其他被告至金融機
    構領款、發給其他被告酬勞及交付所得贓款，於事跡敗露後
    ，復要求乙○○扛罪，足見丑○○係主犯，未脫免重責，始
    誣陷被告辛○○云云。
三、經查：
(一)被告甲○○於限制出境期間向辰○詐取國民身分證並加以變
    造後，委由他人代辦辰○之護照，並於取得辰○之護照後申
    請香港簽證及台胞證，先後多次持以出入國境之事實，業據
    被告甲○○自白在卷，並經證人即被害人辰○於偵查中具結
    證稱：被告甲○○以招待伊去大陸旅遊須辦理護照為由，向
    伊拿取國民身分證、戶口名簿、退伍令等文件等語屬實（見
    台灣板橋地方法院檢察署91年度偵字第12839號偵查卷宗91
    年9月30日訊問筆錄），而證人即被害人辰○於偵查中向檢
    察官所為之陳述，因檢察官向被告以外之人所取得之陳述，
    原則上均能遵守法律規定，不致違法取證，其可信性極高，
    是證人即被害人辰○於於偵查中向檢察官所為之陳述，並無
    顯有不可信之情況，自得為證據。此外，復有偽造之辰○名
    義之普通護照申請書、署名辰○之冒領護照、署名辰○之香
    港多次入境許可證、署名辰○之台灣居民往來大陸通行證（
    以上均為影本）、國人入出境端末查詢報表、查捕逃犯作業
    移送資料報表各1件及入出境查詢結果1件（見台灣桃園地方
    法院檢察署91年度偵字第10313號偵查卷宗第25、26、31 至
    45、74至79頁及台灣台北地方法院檢察署91年度偵緝字第59
    5號偵查卷宗第134至136頁）可資佐證，足見被告甲○○上
    開自白與事實相符，此部分犯行洵堪認定。
(二)被告甲○○與辛○○委託印刷廠印製前開內容不實之廣告傳
    單，並委請戊○○申請帳戶供彼等使用，復商請卯○○等人
    至大陸地區接聽依有關貸款之詢問電話，以此方式詐騙他人
    匯款，被害人子○○因此受騙，計匯款46萬5000元入戊○○
    前揭帳戶之事實，業據被害人子○○於警詢指訴綦詳，且被
    告辛○○頻繁入出國境之事實，亦有入出境查詢結果表在卷
    為憑（見台灣台北地方法院91年度偵緝字第595號偵查卷第
    76 、77頁）。此外，復有復興航空股份有限公司提供90年2
    月15日搭乘ＧＥ357號班機之乘客名單1件、入出境查詢結果
    2 件、內政部警政署入出境管理局91年10月14日境愛唐字第
    09 10114177號書函、91年10月25日境資瑩字第091008 2578
    號函各1件（見同上偵查卷宗第82至89、92、96至102、134
    至136頁）、郵政跨行匯款申請書1紙、世華聯合商業銀行匯
    出匯款回條2紙、彰化銀行匯款回條聯1紙、永通銀行不實廣
    告傳單1件、聯邦商業銀行三重分行函送戊○○之開戶及資
    金往來資料1件（揭附於台灣台北地方法院檢察署91年度偵
    字第17878號偵查卷宗第10至20頁）在卷足憑。
(三)被告甲○○、辛○○印製內容不實之廣告傳單後發送予不特
    定之人，並指示被告丑○○、乙○○持變造之庚○○國民身
    分證申辦市內電話及偽以庚○○名義向屋主高穎釧租屋，作
    為轉接電話至中國大陸據點，暨使被害人壬○○、丁○○、
    己○○陷於錯誤而匯款入林信宏等帳戶等情，業據被害人壬○○、丁○○、己○○、庚○○於警詢指訴綦詳，並經證人
    高穎釧、林信宏於警詢證述無異（見台灣板橋地方法院檢察
    署91 年度偵字第17620號、第21719號偵查卷宗警詢筆錄及
    偵訊筆錄），復為被告甲○○、丑○○、乙○○、癸○○於
    原審所自承。此外，並有市內電話裝機申請書2件、中華電
    信股份有限公司台灣北區電信分公司台北南區營運處服務中
    心函文1件、房屋租賃契約書1件、林鴻斌於萬通商業銀行存
    摺存款開戶約定書2件、客戶基本資料登陸單1件、洗錢防制
    資料1件、存摺存款提款單5紙、壬○○匯入人頭帳戶之紀錄
    1紙、照片3幀、「美僑國際信貸商業銀行」不實廣告1件、
    匯通商業銀行匯款回條5紙、華南商業銀行匯款申請書1件、
    台灣大哥大股份有限公司雙向通聯資料查詢2件、查詢電話
    用戶資料通知單2紙、丑○○之上海商業儲蓄銀行存摺影本1
    本、曾柏璋之萬通銀行存摺往來明細1件、公司基本資料查
    詢1件、曾柏璋於萬通商業銀行之存摺存款開戶約定書2件、
    客戶基本資料登陸單1件、郵政儲金匯業局91年10月31日管
    91字第506027582號函暨所附高穎釧新店碧潭郵局所立存簿
    儲金受撥之郵政國內匯款單2紙、台灣大哥大電信資訊連結
    作業查詢結果1件、復華銀行檢送癸○○、張愷家之存戶資
    料及帳戶往來資料各1件（見台灣板橋地方法院檢察署91 年
    度偵字第17620號偵查卷宗第36至62、77、84至89、140至18
    9、321至325頁）、華泰商業銀行檢送之楊坤祥開戶及資金
    往來資料各1件、彰化銀行檢送林信宏之開戶基本資料及資
    金往來明細表各1件、郵政跨行匯款申請書1件、台北銀行入
    戶電匯回條1件、匯款回條聯1件、台北市政府警察局內湖分
    局受理刑事案件報案三聯單及受理各類案件紀錄表各1件、
    中華電信股份有限公司台灣北區電信分公司台北南區營運處
    服務中心函檢送00000000、00000000號電話租用戶資料1件
    、查詢電話用戶資料通知單1件（見台灣板橋地方法院檢察
    署91年度偵字第21719號偵查卷宗第16至18、24至25、30至
    38頁）、誠泰商業銀行大同分行檢送癸○○之開戶及帳戶往
    來明細資料1件、台灣中小企業銀行大園分行檢送楊坤祥開
    戶資料及交易往來明細1件存卷可參（見台灣板橋地方法院
    檢察署92年度偵字第1305號偵查卷宗第5至13頁）。
(四)被告丙○○收受同案被告丑○○交付之曾柏璋國民身分證、
    存摺、印章、提款卡、密碼等物，並接受指示領款，應可預
    見可能幫助他人從事財產犯罪，竟基於幫助他人常業詐欺取
    財之未必故意，連續持曾柏璋上揭帳戶資料，分別前往萬通
    銀行三重分行以提款單提領現金4次及於自動提款機以提款
    卡提領5次，共提領135萬5000元現金，並獲得酬金2萬元等
    情，業經被告丙○○於警、偵詢時與原審審理時供承不諱（
    見台灣板橋地方法院檢察署91年度偵字第22212號偵查卷宗
    丙○○警詢筆錄、同署91年度偵字第17620號偵查卷宗92年7
    月17日偵訊筆錄及原審審判筆錄），核與被告丑○○於警詢
    、原審準備程序及原審審理時之供詞（見同上台灣板橋地方
    法院檢察署91年度偵字第2212號偵查卷宗丑○○警詢筆錄及
    本院卷宗）互核相符，並有曾柏璋之萬通商業銀行存摺往來
    明細表1件、萬通商業銀行存摺存款提款單3紙附卷可稽（附
    於台灣板橋地方法院檢察署91年度偵字第22212號偵查卷宗
    第10、11頁），被告丙○○此部分幫助犯行亦堪以認定。
(五)被告甲○○雖以上情置辯，惟查：（一）被害人己○○係因
    閱到該詐欺集團印製之「美僑國際信貸商業銀行」廣告，誤
    信為真，而於91年6月6日及同月11日、12日陸續匯款計35萬
    元至該詐欺集團指示之帳戶內，是雖被告甲○○當時因前案
    於91年5月29日入監所執行，有本院被告全國前案紀錄表1件
    可參，但其先前散發之不實廣告並未回收，且其詐欺集團成
    員亦未解散，而仍續行詐欺之犯行，是該部分被害人受騙，
    亦屬被告甲○○行為初始所得預期之範圍內，仍不能解免此
    部分犯罪責任，且前揭犯罪時間91年6月初，係被害人己○○受騙及匯款之時間，亦無違誤。（二）本件檢察官雖針對
    被告甲○○求刑有期徒刑2年，惟嗣並未達成認罪協商之協
    議，且原審並未依認罪協商程序而為判決，自不受檢察官前
    開求刑之拘束，被告甲○○執此爭辯，尚無足取。（三）被
    告甲○○係與鄭嘉斌至大陸珠海地區而非深圳地區等情，為
    被告甲○○所自承，並經證人鄭嘉斌於本院證述無異，原審
    認定被告甲○○係與鄭嘉斌至大陸深圳地區云云，尚有誤會
    ，應予更正，惟仍無礙於被告甲○○前開犯罪之認定。再被
    告甲○○指示在大陸地區接聽電話之人非只鄭嘉斌一人，是
    以被害人子○○的電話即令非鄭嘉斌接聽，亦難認定與被告
    甲○○無涉。是以被告甲○○前開所辯無非空言，不足採信
    。
(六)被告辛○○固以前揭情詞置辯，惟查：（一）證人鄭嘉斌於
    原審及本院雖證稱未受辛○○指示前往大陸，亦未與辛○○
    至大陸或在大陸見面，但證人鄭嘉斌實係受被告甲○○指示
    前往大陸，而被告甲○○與辛○○既係共犯，彼此分工，各
    司其職，對於各自之分工範圍亦應負共犯之責，是雖鄭嘉斌
    非被告辛○○直接雇用，亦難認定被告辛○○未參與常業詐
    欺犯行。（二）證人乙○○於原審雖證稱被告辛○○並未參
    與，亦未要求伊扛罪或討論安家費之事，惟與其先前之供詞
    不符，顯係事後迴護被告辛○○之詞，自不足採。（三）共
    同被告丑○○於原審準備程序時供陳：伊購買人頭帳戶後，
    每次都先向甲○○回報，辛○○就會打電話詢問是否有拿到
    帳戶，如果有拿到帳戶資料，就要伊將詳細帳戶內容以傳真
    的方式陳報給他等語（見原審卷宗《二》93年7月6日準備程
    序筆錄第3頁）；於原審審理時具結證稱：「（辯護人問：
    受何人指使？）伊是受甲○○或辛○○指使。（辯護人問：
    辛○○如何指使你？）他以電話與伊聯絡，告訴伊去何家銀
    行領款。（辯護人問：辛○○如何知道哪個帳戶有錢？）伊
    將買來的帳戶資料寫給他。（檢察官問：在92年6月12日偵
    查時表示錢是交給辛○○與甲○○？）伊坦承是受辛○○指
    揮，而錢都是交給甲○○。（檢察官問：辛○○指揮是何意
    ？）在三重不固定的地區有時候辛○○會打電話給伊叫伊去
    ，帳戶裡面有錢會叫伊去領錢。（檢察官問：買帳戶的事情
    只有甲○○與你接洽？）沒有，還有辛○○也有叫伊去接洽
    等語（見原審卷宗《二》93年6月11日審判筆錄第36至38、
    44至46頁）；於本院審理時證稱：「（你取得本案的帳戶資
    料內容為何？）我有取得存摺、印章與金融卡。（有沒有密
    碼？）有，存摺密碼、金融卡密碼及電話語音的密碼。（上
    開資料你有沒有交給其他人？）金融卡、存摺及印章交給丙○○及乙○○二人，當時他們二人在一起。（相關密碼有沒
    有告訴他們？）有。（這些帳簿的錢何時進來，你何時得知
    ？）集團的人辛○○打電話給我，叫我去領，我就去領。（
    你剛剛說資料都在你手上，辛○○怎麼資料錢有進來？）我
    收到帳簿，就傳真給辛○○，辛○○會告訴我什麼時候去領
    錢。（你傳什麼資料給辛○○，怎麼傳？）銀行的名稱、帳
    戶號碼、姓名，用傳真機傳，傳真號碼不記得了。（你是否
    知道你領錢的情形是不是當天存入當天領走？）我不知道，
    我領著之後就放在自己身上，等到甲○○跟我聯絡後，就把
    錢交給他。（為何不交給跟你聯絡的辛○○？）因為他人在
    大陸。（辛○○都是在大陸跟你聯絡？）是。（辛○○有無
    指示你領錢的數目？）有。（你領錢的代價？）我還沒有分
    到錢，當時有口頭約定領取一定百分比的錢，是多少比例我
    忘記了。（你是否記得你總共領了多少錢？）我沒有算，大
    約三百多萬四百萬出頭。（總共分多少次領？）忘記了。（
    每一次領多少錢？）不一定，最多六、七十萬元，最少十五
    萬元。（你都沒有取得任何代價，還繼續領錢？）是的。（
    你去領錢，辛○○有沒有向你詢問過錢領到了沒有？）有。
    （領錢後錢有沒有交給辛○○？）沒有。（你拿幾次錢給甲○○？）次數不清楚。（你怎麼與甲○○聯絡？）都是他與
    我聯絡。（交錢給甲○○還有誰在場？）沒有。」等語。依
    前開證據觀之，已足證明被告辛○○參與，雖丑○○於原審
    供稱：「我表示我錢都是交給甲○○。」；於本院供稱：「
    （領錢後有沒有交給辛○○？）沒有。」；證人乙○○於本
    院供稱：「錢都是丑○○叫我領的，我總共領了五、六次，
    最多領了一百多萬元，他說我們都是一起工作，為何本子會
    在我這邊，我與甲○○、辛○○他們也都沒有見過面，事實
    上是他叫我領錢的。」等語，證人丙○○於本院供稱：「實
    際上我們是幫他（丑○○）領錢的。」等語，惟並不足以證
    明被告辛○○確未參與，自不足作為有利於被告辛○○之認
    定。
(七)被告丑○○於本院雖辯稱：（一）被告丑○○於原審曾經認
    罪協商程序，公訴人與被告均同意被告之罪為有期徒刑6 月
    並得易科罰金，原審亦同意認罪協商之決定，其後雖因共同
    被告辛○○撤銷認罪協商之合意，而原審亦未依刑事訴訟法
    第455條之6之規定以裁定駁回協商之聲請，至被告仍誤認認
    罪協商有效，因而影響被告防禦權之行使，所以原審未以裁
    定駁回協商之聲請即率爾違反協商之合意而為判決，適用法
    律顯有違誤。（二）被告並未否認犯罪，公訴人於原審辯論
    時，亦表明如為緩刑之宣告，其亦無意見，惟原審卻論處被
    告有期徒刑2年8月，實嫌太重，亦有違比例原則。（三）被
    告丑○○對於己○○匯入彰化銀行土城分行林信宏帳戶及楊
    坤祥華泰商業銀行二重簡易型分行帳戶內合計35萬元並未找
    人或親自去提領，原判決被告丑○○亦涉及詐欺己○○部分
    ，顯然有誤。（四）被告丑○○並非詐欺集團之核心份子，
    僅是外圍，其僅受雇租賃房屋、找尋人頭帳戶及領錢，且受
    雇又僅2、3個月，原判決認被告丑○○與甲○○等人係常業
    詐欺，顯然有誤云云。惟查：（一）按除所犯為死刑、無期
    徒刑、最輕本刑3年以上有期徒刑之罪或高等法院管轄第一
    審案件者外，案件經檢察官提起公訴或聲請簡易判決處刑，
    於第一審言詞辯論終結前或簡易判決處刑前，檢察官得於徵
    詢被害人之意見後，逕行或依被告或其代理人、辯護人之請
    求，經法院同意，就下列事項於審判外進行協商，經當事人
    雙方合意且被告認罪者，由檢察官聲請法院改依協商程序而
    為判決，刑事訴訟法第455條之2定有明文。經查：本件被告
    丑○○於原審雖已認罪，惟嗣並未達成認罪協商之協議，原
    審亦未依認罪協商程序而為判決，況被告丑○○已自白犯罪
    ，僅對是否屬常業犯生有爭議，自不影響被告防禦權之行使
    。（二）被告丑○○雖坦承犯罪，但其參與常業詐欺集團，
    嚴重破壞社會治安，自不宜寬縱，亦不宜宣告緩刑，被告丑
    ○○指摘原審論處其有期徒刑2年8月，實嫌太重，亦有違比
    例原則云云，自不足採。（三）己○○匯入彰化銀行土城分
    行林信宏帳戶及楊坤祥華泰商業銀行二重簡易型分行帳戶內
    合計35萬元，即使非被告丑○○親自或找人提領，亦不足以
    證明其未涉及詐欺己○○部分。（四）被告丑○○雖僅受雇
    租賃房屋、找尋人頭帳戶及領錢，且受雇期間僅2、3個月，
    但仍無礙於其構成常業詐欺犯之性質（詳如後述），被告丑
    ○○否認與甲○○等人成立前開犯行，亦不足採。
(八)按刑法上所謂常業犯，指反覆以同種類行為為目的之社會活
    動之職業性犯罪而言，至於犯為所得之多寡或盈虧、經營時
    日之長短，是否恃此犯罪為唯一之謀生職業，均非所問，縱
    令兼有其他職業，仍無礙於該常業犯罪之成立。本件以被告
    甲○○、辛○○為首之詐欺集團，係以印製散佈不實廣告傳
    單方式，騙取不特定被害人之信賴後，並要求數名受僱於詐
    欺集團之人於電話中指示被害人匯款，於被害人匯款後，旋
    至銀行領款或以金融卡提領詐得之財物，衡其規模非小，且
    犯罪手法係針對不特定之被害人行騙，且以登廣告及租屋暨
    以電話轉接至大陸地區等方式長期反覆為之，顯以該詐欺被
    害所得賴以為生，自屬詐欺罪之常業犯。易言之，本件詐欺
    集團係以印製散佈廣告傳單之方式，詐欺不特定民眾，主觀
    上已以詐欺不特定民眾所獲取之財物，為其謀生之主要憑藉
    ，客觀上亦表現其恃以為常業之意思，顯見其等以詐欺取財
    為生而以此為業之意，至為灼然。被告丑○○、癸○○辯稱
    非成立常業詐欺云云，無非空言，不足採信。
貳、論罪科刑：
一、被告甲○○向辰○佯以要招待其至大陸旅遊，須代辦護照為
    由，向辰○騙取國民身分證等資料，係犯刑法第339條第1項
    之詐欺取財罪（雖起訴書漏引條文，惟公訴檢察官已於原審
    92年11月19日準備程序當庭更正）；被告甲○○於取得辰○
    之國民身分證等資料後，委由綽號「小陳」之成年人以換貼
    自己照片之方式，變造辰○之國民身分證，並持以供申請核
    發護照後，偽以辰○名義申請核准香港入出境許可證及台灣
    居民來往大陸通行證，嗣並先後多次行使該護照，入出國境
    ，分別足生損害於戶政機關對於國民身分證管理之正確性、
    香港特區移民局、中國旅行社及辰○。核其所為，係犯護照
    條例第23條第2項、第1項之行使變造國民身分證以供申請護
    照罪、刑法第216條行使同法第210條偽造私文書罪、刑法第
    216條行使同法第212條變造特種文書罪（按指持以行使申請
    香港入出境許可證及台灣居民來往大陸通行證部分）。被告
    甲○○以不實護照行使入出境，另犯入出國及移民法第54條
    之受禁止出國處分而出國罪。被告甲○○與綽號「小陳」之
    成年人就變造辰○之國民身分證犯行，互有犯意聯絡及行為
    分擔，為共同正犯。被告變造國民身分證後持以行使申報護
    照，變造之低度行為為行使之高度行為所吸收，另以變造之
    國民身分證申辦護照後持以行使，申辦之低度行為為行使之
    高度行為所吸收，偽造辰○名義之申請書（申請核准香港入
    出境許可證及台灣居民來往大陸通行證）後，持以行使，偽
    造之低度行為為行使之高度行為所吸收，均不另論罪。被告
    甲○○上開行使變造國民身分證以供申請護照之行為，雖亦
    合於刑法第216條、第212條之行使變造特種文書罪之構成要
    件，而與護照條例第23條第2項、第1項之行使變造國民身分
    證以供申請護照罪間具有法規競合關係，惟上開護照條例所
    定之罪係專就行使變造國民身分證供申請護照所設之特別規
    範，應優於其他法律之適用，依特別法優於普通法之原則，
    應依護照條例第23條第2項、第1項之規定論處。被告甲○○
    利用不知情之張秀君持變造之國民身分證及偽造之護照申請
    書向領事事務局申請核發護照，係屬間接正犯。被告甲○○
    先後多次違反受禁止出國處分而出國之犯行，時間緊接，方
    法相同，且觸犯構成要件相同之罪名，顯係基於概括犯意反
    覆為之，為連續犯，應依刑法第56條規定論以一罪，並加重
    其刑。所犯上開詐欺取財罪、行使變造國民身分證以供申請
    護照罪、行使偽造私文書罪、行使變造特種文書罪（按指持
    以行使申請香港入出境許可證及台灣居民來往大陸通行證部
    分）及違反受禁止出國處分而出國罪間，互有方法結果之牽
    連關係，應依刑法第55條規定，從一重之護照條例第23條第
    2項、第1項行使變造國民身分證以供申請護照罪處斷。
二、被告甲○○交付庚○○之國民身分證與被告丑○○，並由被
    告甲○○、辛○○指示丑○○，向被告乙○○拿取乙○○之
    照片，委由某不詳姓名年籍之成年人以換貼乙○○照片之方
    式，變造庚○○之國民身分證，再由丑○○將前揭變造之庚○○國民身分證連同劉金發之國民身分證交予乙○○，由被
    告乙○○持至中華電信公司填寫市內電話裝機申請，另委請
    不知情之刻印店偽刻「劉金發」之印章一枚，蓋用於該2份
    申請書上，並偽以庚○○名義，與屋主高穎釧簽立房屋租賃
    契約書用以租屋，核被告甲○○、辛○○、丑○○、乙○○
    所為，均係犯刑法第216條之行使同法第210條之偽造私文書
    罪（起訴書漏引此部分條文）。彼等先後多次行使偽造市內
    電話裝機申請書及房屋租賃契約書之犯行，時間緊接，手段
    相若，犯罪構成要件相同，顯係基於概括之犯意反覆為之，
    應依連續犯之規定論以一罪，並加重其刑。被告甲○○、辛○○、丑○○、乙○○與不詳姓名年籍之成年人就變造庚○○之國民身分證犯行，以及被告甲○○、辛○○、丑○○、
    乙○○就其餘前開犯行，互有犯意之聯絡及行為之分擔，均
    為共同正犯。被告等利用不知情之刻印店偽刻「劉金發」印
    章，為間接正犯。偽刻（劉金發）印章、偽造（劉金發）印
    文及偽造（庚○○）署押等行為，分別係偽造私文書之階段
    或部分行為，均不另論罪；變造（庚○○）國民身分證及偽
    造私文書（偽造市內電話裝機申請書及房屋租賃契約書後復
    持以行為，變造及偽造）之低度行為，均為行使變造國民身
    分證及行使偽造私文書之高度行為所吸收，亦均毋庸論罪。
    按犯常業詐欺罪之行為人處分其常業詐欺所得之財物，是否
    成立（修正前）洗錢防制法第9條第1項之洗錢罪或同條第2
    項之常業洗錢罪，依同法第1條、第2條第1款之規定，應以
    行為人是否有為逃避或妨礙其所犯常業詐欺罪之追查或處罰
    ，而另有掩飾或隱匿自己犯罪所得之財物之洗錢行為為必要
    ，亦即行為人須有為逃避或妨礙其所犯常業詐欺罪之追查或
    處罰而掩飾或隱匿其犯罪所得財物之犯意（洗錢之犯意），
    並有為逃避或妨礙其所犯常業詐欺罪之追查或處罰而有掩飾
    或隱匿之行為（洗錢之行為），始克相當。若行為人僅單純
    的提領常業詐欺所得之財物供己花用，並無洗錢之犯意或無
    洗錢之行為，自不能以洗錢防制法第9條第1項或第2項之罪
    相繩。又洗錢防制法之立法目的，係為防止洗錢者利用洗錢
    行為，掩飾其犯罪事實，逃避或妨礙重大犯罪（同法第3條
    ）之追查或處罰，以阻遏洗錢者享受其重大犯罪所得之財物
    或財產上之利益（該法第1條之立法理由說明參照），其所
    保護之法益，重在「妨礙國家對於重大犯罪之訴追及處罰」
    。因之是否為洗錢行為，應就犯罪全部過程加以觀察，包括
    有無因而使重大犯罪所得之財物或財產上利益之性質、來源
    、所在地、所有權或其他權利改變，因而妨礙重大犯罪之追
    查或處罰，或有無阻撓或危及對重大犯罪所得財物或財產上
    利益來源追查或處罰之行為在內（最高法院91年度台上字第
    4956號判決及92年度台上字第2963、3639號判決意旨參照）
    。易言之，所謂洗錢，除利用不知情之合法管道（如金融機
    關）為之外，其他使所得財物或利益之來源合法化，或改變
    該財物或利益之本質，以避免追訴處罰之掩飾、藏匿犯特定
    重大犯罪所得財產或利益之行為均屬之。若非先有犯罪所得
    或利益，再加以掩飾或藏匿，而係取得犯罪所得或利益之犯
    罪手段，或未合法化犯罪所得或利益之來源，而能一目了然
    來源之不法性，即非洗錢防制法所規範之對象。經查：本件
    以被告甲○○、辛○○為首之詐欺集團係利用戊○○、林鴻
    斌、曾柏璋、楊坤祥等提供之人頭帳戶，將常業詐欺所得之
    款項直接匯入該等帳戶內，是以被告甲○○、辛○○等人要
    求被害人將金錢匯入其所提供之人頭帳戶之行為，即係該常
    業詐欺集團為實施其詐欺行為之犯罪手段，並非於取得財物
    後另為掩飾、隱匿其詐欺所得之行為，而被告甲○○指示同
    案被告丑○○等將款項領出，其提領屬於現實取得贓款之行
    為，並未合法化資金之來源，而使偵查機關仍可一目了然資
    金來源之不法性，足見資金與當初犯罪行為之關聯性並未被
    切斷，與「掩飾」、「隱匿」之性質亦有不符，自與洗錢防
    制法第2條規定之洗錢行為構成要件有間；按刑法上所謂常
    業犯，指反覆以同種類行為為目的之社會活動之職業性犯罪
    而言，至於犯為所得之多寡或盈虧、經營時日之長短，是否
    恃此犯罪為唯一之謀生職業，均非所問，縱令兼有其他職業
    ，仍無礙於該常業犯罪之成立。核被告甲○○、辛○○、丑
    ○○、乙○○、癸○○就上開犯罪事實二、三對於被害人子
    ○○、壬○○、丁○○、己○○施以詐術騙取財物之犯行，
    均係犯刑法第340條之常業詐欺罪，公訴檢察官於原審準備
    程序中當庭更正被告丑○○、乙○○、癸○○係涉犯同法第
    339條第1項之普通詐欺罪名，尚有未合，惟因二者基本社會
    事實同一，應依法變更起訴法條。再公訴檢察官雖認被告甲○○等人先後所為上開犯罪事實四、五之常業詐欺犯行，應
    論以數罪。惟查：前開被告等所為如犯罪事實二之犯罪時間
    為89年至90年3月間，如犯罪事實三之犯罪時間為91年間，
    二者時間相近，且犯罪手段、態樣均雷同，顯係反覆以同種
    類行為為目的之社會活動之職業性犯罪，應屬同一之常業犯
    罪，公訴檢察官認係數罪，尚有誤會。至公訴人固認被告甲○○、辛○○、丑○○、乙○○、癸○○另分別涉有違反（
    修正前）洗錢防制法第9條第1項或第2項之罪，惟依前開所
    述，尚難認定前開被告等成立各該罪名，惟因公訴人指此部
    分與前揭論罪科刑部分有牽連犯裁判上一罪關係，爰不另為
    無罪之諭知。被告甲○○、辛○○、丑○○、乙○○、癸○○與其他受僱於詐欺集團之姓名年籍均不詳之成年人，就常
    業詐欺犯行有犯意聯絡及行為分擔，均為共同正犯。被告甲○○、辛○○、丑○○、乙○○所犯行使偽造私文書罪（理
    由二所載部分）與常業詐欺罪間，有方法結果之牽連關係，
    均應從一重之常業詐欺罪論處。被告甲○○前開所犯行使變
    造國民身分證以供申請護照及常業詐欺，犯意各別，行為互
    殊，應與分論併罰。查被告甲○○及乙○○有如事實欄所示
    之前科紀錄，有本院被告全國前案紀錄表2件在卷可按，於5
    年內再犯有期徒刑以上之本罪，為累犯，均應依刑法第47條
    之規定加重其刑。
三、被告丙○○僅係單純幫忙提領人頭帳戶內之現金，並未參與
    散發傳單、接聽電話或指示被害人匯款之詐欺構成要件行為
    ，且衡情詐欺集團亦無使之深入了解集團內部運作而冒遭警
    全盤破獲之風險。此外，復乏確據認定其與詐欺集團之常業
    詐欺犯行，有犯意聯絡，應僅認定係基於幫助常業詐欺之犯
    意而施以助成行為。是核被告丙○○所為，係犯刑法第340
    條常業詐欺幫助犯（起訴書認係犯修正前洗錢防制法第9條
    第1項、刑法第340條之罪名，嗣公訴檢察官於原審當庭變更
    為修正前洗錢防制法第9條第1項、刑法第339條第1項罪名，
    均有未合，惟因二者基本社會事實同一，應依法變更起訴法
    條）。被告丙○○係基於幫助之故意為實施構成要件以外之
    幫助行為，為幫助犯，應依刑法第30條第2項之規定減輕其
    刑。
四、原審就被告甲○○常業詐欺罪刑部分及被告辛○○、丑○○
    、癸○○、乙○○部分，因依刑法第11條前段、第28條、第
    216條、第210條、第212條、第340條、第55條、第47條、第
    38條第1項第3款、第219條，罰金罰鍰提高標準條例第1條前
    段各規定，並審酌被告甲○○、辛○○、丑○○、癸○○、
    乙○○素行、智識程度以及正值青壯，竟未思正職，貪圖私
    利，暨彼等在詐欺集團內之行為分擔、犯罪時間長短、所得
    多寡，被告辛○○犯後仍不知悔悟，否認犯罪，被告甲○○
    、丑○○、癸○○、乙○○犯後或坦承全部犯行，或坦承一
    部犯行，態度尚佳等一切情狀，分別就被告甲○○常業詐欺
    部分量處有期徒刑4年，就被告辛○○、丑○○、癸○○、
    乙○○部分，分別量處有期徒刑4年6月、2年8月、1年8月及
    2年，並以電話（02）0000000 0與（02）00000000號市內電
    話裝機申請書2紙上蓋有「劉金發」之印文計2枚，併同偽刻
    之「劉金發」印章1顆（雖未扣案，然無證據證明業已滅失
    ），及偽造「庚○○」署名計2枚，與房屋租賃契約書上偽
    造之「庚○○」署名1枚，應依刑法第219號規定，不問屬於
    犯人與否，均予宣告沒收。另扣案之李玉蘭、王阮國安中國
    信託存款簿各1本、王阮國安代收支票登記簿1本、支票13張
    、筆記本1本、港幣85萬元等物，因非被告所有之物，且與
    本案無關，乃不予宣告沒收。核其認事用法，俱無違誤，量
    刑亦甚允洽。被告辛○○上訴意旨，仍執前詞，否認犯罪，
    被告甲○○、丑○○、癸○○、乙○○上訴意旨，或指摘原
    判決量刑過重，或否認構成常業犯，或否認部分犯行，均為
    無理由，應予駁回。
五、原審就被告甲○○行使變造國民身分證以供申請護照部分及
    被告丙○○因予論罪科刑，固非無見。惟查：（一）被告變
    造辰○之國民身分證持以供申請核發護照後，偽以辰○名義
    申請核准香港入出境許可證及台灣居民來往大陸通行證，已
    分別足生損害於香港特區移民局、中國旅行社及辰○，原判
    決就該部分未予審酌，已有未洽。（二）被告丙○○係幫助
    被告甲○○等常業詐欺罪，雖其幫助行為有多次，惟正犯部
    分因性質上屬於常業詐欺而成立一罪，從犯部分亦應只成立
    幫助一罪，原判決認定被告丙○○係構成連續犯，其適用法
    律亦有違誤。被告甲○○、丙○○上訴意旨，指摘原判決量
    刑過重，固無足取，但查原判決此部分及被告甲○○執行刑
    部分既有上開可議，要屬無可維持，應予撤銷改判。爰審酌
    被告甲○○明知我國人民未經主管機關許可，不得出入國境
    ，竟多次持冒名申請之護照，出入國境高達92次，對於國家
    安全危害非輕以及被告丙○○連續幫助常業詐欺，情節尚輕
    等一切情狀，分別量處如主文第二項及第三項所示之刑，並
    就被告甲○○部分定其應執行之刑。扣案署名辰○之冒領護
    照、署名辰○之多次香港出入境許可證、署名辰○之台灣居
    民來往大陸通行證各?件，為被告甲○○所有因犯本件護照
    條例罪所得之物，均應依刑法第38條第3項、第1項第3款規
    定沒收。至辰○國民身分證上所換貼之被告甲○○照片1張
    ，固係被告甲○○所有，供犯本件變造國民身分證所用之物
    ，庚○○國民身分證上所換貼之被告乙○○照片1張，亦為
    被告乙○○所有，供其與被告丑○○及某不詳姓名年籍之人
    共犯變造國民身分證所用之物，惟被告甲○○於偵查中供陳
    該辰○國民身分證已因破爛而丟棄（見台灣桃園地方法院檢
    察署91年偵字第10313號偵查卷宗91年5月29日訊問筆錄），
    被告丑○○於原審審理時亦供陳庚○○國民身分證已於事發
    後丟棄乙節（見原審卷宗《三》93年12月21日審判筆錄第43
    頁），是以前開物品均已丟棄滅失而不存在，自屬無從宣告
    沒收。再以辰○名義填載之普通護照申請書1份（含其上所
    黏貼之被告甲○○照片1只及變造之辰○國民身分證正反面
    影本各1件），已用以申請護照而交付予領事事務局，另偽
    以辰○名義偽造之申請書，已分別持向香港特區移民局申請
    出入境許可證（即簽證）及向香港中國旅行社申請台灣居民
    來往大陸通行證（即台胞證），非被告甲○○所有之物，乃
    不予宣告沒收。
據上論斷，應依刑事訴訟法第369條第1項前段、第364條、第299
條第1項前段、第300條、第368條，入出國及移民法第54條、護
照條例第23條第2項、第1項，刑法第11條前段、第28條、第30條
、第56條、第216條、第210條、第212條、第340條、第55條、第
47條、第51條第5款、第38條第1項第3款、第219 條，罰金罰鍰
提高標準條例第1條前段，判決如主文。
本案經檢察官賴俊雄到庭執行職務
中　　華　　民　　國　　94　　年　　11　　月　　16　　日
　　　　          刑事第二十庭審判長法　官  陳貽男
                                    法?官  邱志平
                                    法?官  高明哲
以上正本證明與原本無異。
如不服本判決，應於收受送達後十日內向本院提出上訴書狀，其
未敘述上訴之理由者並得於提起上訴後十日內向本院補提理由書
（均須按他造當事人之人數附繕本）。
                                    書記官  李垂福
中　　華　　民　　國　　94　　年　　11　　月　　16　　日
附錄：本案論罪科刑法條全文
刑法第210條
偽造、變造私文書，足以生損害於公眾或他人者，處五年以下有
期徒刑。
刑法第212條
偽造、變造護照、旅券、免許證、特許證及關於品行、能力、服
務或其他相類之證書
、介紹書，足以生損害於公眾或他人者，處一年以下有期徒刑，
拘役或三百元以下罰
金。
刑法第214條
明知為不實之事項，而使公務員登載於職務上所掌之公文書，足
以生損害於公眾或他
人者，處三年以下有期徒刑、拘役或五百元以下罰金。
刑法第216條
行使第二百十條至第二百十五條之文書者，依偽造、變造文書或
登載不實事項或使登載不實事項之規定處斷。
刑法第339條
意圖為自己或第三人不法之所有，以詐術使人將本人或第三人之
物交付者，處五年以下有期徒刑、拘役或科或併科一千元以下罰
金。
以前項方法得財產上不法之利益或使第三人得之者，亦同。
前二項之未遂犯罰之。
刑法第340條
以犯第三百三十九條之罪為常業者，處一年以上七年以下有期徒
刑，得併科五萬元以下罰金。
護照條例第23條
偽造、變造國民身分證以供申請護照，足以生損害於公眾或他人
者，處五年以下有期徒刑、拘役或科或併科新臺幣五十萬元以下
之罰金。
行使前項文書者，亦同。
將國民身分證交付他人或謊報遺失，以供冒名申請護照者，處五
年以下有期徒刑、拘役或科或併科新臺幣十萬元以下之罰金。
前項冒用名義者，亦同。
受託申請護照，明知第一項至第四項事實或偽造、變造或冒用之
照片，仍代申請者，處五年以下有期徒刑、拘役或科或併科新臺
幣十萬元以下之罰金。
入出國及移民法第54條
未經許可入出國及受禁止出國處分而出國者，處三年以下有期徒
刑、拘役或科或併科新台幣九萬元以下罰金
附表一
┌──┬───┬─────┬─────┬────────┐
│編號│戶名  │ 帳  號   │ 申請時間 │將帳戶交付何人  │
├──┼───┼─────┼─────┼────────┤
│1   │林鴻斌│ 萬通商業 │ 91年4 月 │交癸○○轉交廖偉│
│    │      │ 銀行三重 │ 3 日     │欽              │
│    │      │ 分行0090 │          │                │
│    │      │ 00000000 │          │                │
│    │      │ 41號     │          │                │
├──┼───┼─────┼─────┼────────┤
│2   │曾柏璋│ 萬通商業 │ 同上     │同上            │
│    │      │ 銀行三重 │          │                │
│    │      │ 分行0090 │          │                │
│    │      │ 00000000 │          │                │
│    │      │ 58號     │          │                │
├──┼───┼─────┼─────┼────────┤
│3   │癸○○│ 誠泰商業 │ 91年4 月 │丑○○          │
│    │      │ 銀行大同 │ 17日     │                │
│    │      │ 分行0645 │          │                │
│    │      │ 00000000 │          │                │
│    │      │ 號       │          │                │
├──┼───┼─────┼─────┼────────┤
│4   │癸○○│ 復華銀行 │ 91年2 月 │丑○○          │
│    │      │ 新莊分行 │ 8日      │                │
│    │      │ 00000000 │          │                │
│    │      │ 0378號   │          │                │
├──┼───┼─────┼─────┼────────┤
│5   │張愷家│ 復華銀行 │ 91年2 月 │交癸○○轉交廖偉│
│    │      │ 新莊方行 │ 7 日     │欽              │
│    │      │ 00000000 │          │                │
│    │      │ 0378號   │          │                │
├──┼───┼─────┼─────┼────────┤
│6   │楊坤祥│ 華泰銀行 │ 91年     │交張愷家轉交徐明│
│    │      │ 二重簡易 │          │昌再轉交丑○○  │
│    │      │ 型分行29 │          │                │
│    │      │ 00000000 │          │                │
│    │      │ 234號    │          │                │
├──┼───┼─────┼─────┼────────┤
│7   │楊坤祥│ 台灣中小 │ 91年1 月 │同上            │
│    │      │ 企業銀行 │ 29日     │                │
│    │      │ 大園分行 │          │                │
│    │      │ 00000000 │          │                │
│    │      │ 431號    │          │                │
└──┴───┴─────┴─────┴────────┘
附表二
┌──┬────────────────────────┐
│1   │扣案署名辰○之冒領護照、署名辰○之多次香港出入境│
│    │許可證、署名辰○之台灣居民來往大陸通行證各1件。 │
├──┼────────────────────────┤
│2   │未扣案之電話（02）00000000與（02）00000000號市內│
│    │電話裝機申請書2紙上蓋有「劉金發」之印文計2枚，併│
│    │同偽刻之「劉金發」印章1顆，及偽造「庚○○」署押 │
│    │計2枚。                                         │
├──┼────────────────────────┤
│3   │扣案之房屋租賃契約書上偽造之「庚○○」署押1枚。 │
└──┴────────────────────────┘
